臺灣臺南地方法院刑事判決　　　　　　　　96年度訴字第165號
公　訴　人　臺灣臺南地方法院檢察署檢察官
被　　　告　乙○○
　 　　　　　　　　 住臺南縣.
被　　　告　甲○○
上列被告因毒品危害防制條例等案件，經檢察官提起公訴（95年
度毒偵字第2604號、96年度偵字第885號），本院判決如下：
    主    文
乙○○施用第一級毒品，累犯，處有期徒刑壹年；又共同竊盜，
累犯，處有期徒刑伍月。應執行有期徒刑壹年肆月。
甲○○竊盜，累犯，處有期徒刑柒月；又共同竊盜，累犯，處有
期徒刑伍月。應執行有期徒刑拾壹月。
    事  實
一、乙○○前因施用第二級毒品安非他命案件，經觀察、勒戒後
    ，認無繼續施用毒品之傾向，由臺灣臺南地方法院檢察署檢
    察官於民國八十九年七月二十五日，以八十九年度毒偵字第
    一四五三號不起訴處分確定。復因施用第一、二級毒品海洛
    因及安非他命案件，經本院以九十年度訴字第一四八八號判
    處應執行有期徒刑十月確定。嗣於九十一年間，又因施用施
    用第一級毒品海洛因案件，經臺灣臺南地方法院檢察署檢察
    官執行強制戒治，並經本院以九十一年度訴字第七八三號判
    處有期徒刑九月確定。其中強制戒治業於九十二年八月二十
    一日執行完畢，有期徒刑亦於九十三年七月八日執行完畢（
    就本件構成累犯）。詎乙○○猶未戒除毒癮，於九十五年四
    月中旬某時起至同年十一月十九日下午八時三十分許止，在
    臺南縣永康市○○路四○三號之住處及其他不詳處所，以將
    第一級毒品海洛因摻入香菸內，點燃香菸後再以口抽煙，或
    以針筒注射手臂等方式，施用第一級毒品海洛因多次。嗣於
    九十五年七月四日因涉犯竊盜罪，警察機關經其同意採尿液
    送驗結果呈可待因、嗎啡陽性反應，始查知上情。
二、甲○○前因毒品案件，經臺灣高等法院臺南分院以九十一年
    度上訴字第九三二號判處應執行有期徒刑九月確定，業於九
    十三年七月二日縮刑期滿執行完畢（就本件構成累犯）。詎
    甲○○仍不知悔改，竟意圖為自己不法所有，於九十五年十
    月二十九日下午一時二十五分，在臺南縣永康市○○路九四
    二巷六四五號旁空地，徒手竊取丁○○所有價值約新臺幣（
    下同）三萬元之車號ＨＮ─１１７５號自用小貨車一輛得手
    （該車於九十五年十月二十六日下午五時在臺南縣永康市○○路一一二巷十九號失竊）。
三、甲○○復另行起意，與乙○○共同意圖為自己不法之所有，
    於九十五年十月二十九日下午一時二十八分許，駕駛前揭自
    小貨車至臺南縣永康市○○路三三九巷五十一號一樓，共同
    徒手竊取丙○○所有價值約一萬九千五百元之水泥攪拌機一
    臺，得手後置於前揭貨車上，載運至臺南市○○路某不詳之
    流動五金攤販變賣，得款三千元，由二人朋分。嗣經丙○○
    報警而循線查獲上情，並於九十五年十一月十二日在臺南縣
    永康市○○○路三六五巷與自強路口尋獲前揭貨車。
四、案經丙○○訴由臺南縣警察局永康分局及歸仁分局報告臺灣
    臺南地方法院檢察署檢察官偵查起訴。
    理  由
一、證據能力：按被告以外之人於審判外之言詞或書面陳述，除
    法律有規定者外，不得作為證據，刑事訴訟法第一百五十九
    條第一項固定有明文。惟按被告以外之人於審判外之陳述，
    雖不符刑事訴訟法第一百五十九條之一至第一百五十九條之
    四之規定，而經當事人於審判程序同意作為證據，法院審酌
    該言詞陳述或書面陳述作成時之情況，認為適當者，亦得為
    證據；當事人、代理人或辯護人於法院調查證據時，知有第
    一百五十九條第一項不得為證據之情形，而未於言詞辯論終
    結前聲明異議者，視為有前項之同意，刑事訴訟法第一百五
    十九條之五第一、二項亦分別定有明文。經查：
  (一)被告乙○○部分：證人即共同被告甲○○於警詢時之證述、
    證人丙○○於警詢時之證述、監視錄影光碟片二片、翻拍自
    前揭光碟之相片二十一張、現場照片三張、比對照片二組、
    現場勘查紀錄、測繪圖、被告尿液檢管紀錄表暨臺灣檢驗科
    技股份有限公司濫用藥物尿液檢驗報告、被告乙○○刑案資
    料查註紀錄表等證據，固屬被告以外之人於審判外之陳述，
    惟被告乙○○於本院審理時，對前揭檢察官用以證明其犯行
    之各項證據均表示無意見，有本院九十六年三月十四日審判
    筆錄在卷可稽，顯已同意將之作為證據，是前揭證據均得作
    為本案之證據方法。
  (二)被告甲○○部份：證人即共同被告乙○○於警詢時之證述及
    偵訊時之結證、證人丁○○於警詢時之證述、證人丙○○於
    警詢時之證述、ＨＮ─１１７５號貨車失竊個別查詢報表、
    電腦輸入單等證據，固屬被告以外之人於審判外之陳述，惟
    被告甲○○於本院審理時，對前揭檢察官用以證明其犯行之
    各項證據均表示無意見，有本院九十六年三月十三日審判筆
    錄在卷可稽，顯已同意將之作為證據。至於監視錄影光碟片
    二片、翻拍自前揭光碟之相片二十一張、現場照片三張、比
    對照片二組、現場勘查紀錄、測繪圖等證據，被告未於言詞
    辯論終結前聲明異議，視為同意作為證據。是前揭證據均得
    作為本案之證據方法。
二、認定事實：
　(一)按海洛因係由嗎啡經化學合成而製得，經吸食進入人體後，
　  因代謝而分解又生成嗎啡，因此施打海洛因後，由尿液檢驗
    結果仍為嗎啡反應。次按海洛因經注射入人體後，約百分之
    八十於二十四小時內自尿中排出，一般而言，尿液中能否檢
    驗出嗎啡陽性反應與其投與量、投與途徑、採尿時間、個人
    體質及檢驗方法之靈敏度有關，國外曾有文獻報導注射六毫
    克之海洛因鹽酸鹽，其代謝物嗎啡之平均可檢出時限約為二
    十六小時，此有行政院衛生署藥物食品檢驗局八十一年九月
    八日（八一）藥檢壹字第八一一四八八五號函示可參。經本
    院查：
    1.被告乙○○於九十五年七月三日下午七時至八時間某時許
      ，於前揭住處，施用第一級毒品海洛因之犯罪事實，業據
      被告乙○○於偵訊及本院審理時坦承不諱，復審酌被告乙○○於九十五年七月四日下午十時許，為警採集之尿液檢
      體（編號９５Ｂ１１０），送驗之結果可待因、嗎啡均呈
      陽性反應，此有長榮大學毒物研究中心於九十五年八月一
      日作成之確認報告及臺南縣歸仁分局採擷毒品犯罪嫌疑人
      尿液送驗編號名冊各一紙在卷可稽（參見歸仁分局警卷第
      八頁、第九頁），揆諸上開關於毒品檢驗之說明，核與被
      告乙○○之自白相符，是被告乙○○此部分之犯行已足認
      定。
    2.嗣於九十五年十月二十五日偵訊時，被告乙○○固供稱：
      「（到底最後一次是何時吸的？九十五年九月中，在嘉義
      吸。」云云，惟被告乙○○於九十五年十月二十五日偵訊
      時，經採其尿液檢體（ｂ00000000），以快速免
      疫層析法檢驗結果呈鴉片類陽性反應，另囑臺灣檢驗科技
      股份有限公司，先以酵素免疫分析法進行篩檢，再以氣相
      層析質譜儀確認結果，尿液檢體（編號Ｋ１─２６０４）
      亦呈可待因、嗎啡陽性反應，此有附卷之臺灣臺南地方法
      院檢察署尿液檢驗結果報告、臺灣臺南地方法院檢察署採
      尿交辦單、濫用藥物尿液檢驗報告各一紙可證（見同卷第
      八頁、第十一頁、第十四頁），足徵被告乙○○於九十五
      年十月二十五日間某時許（採尿時間），回溯二十六小時
      內之某時，確有施用第一毒品海洛因之情事無疑。
    3.又被告乙○○於九十五年十一月十九日下午八時三十分，
      在其住處施用第一級毒品海洛因之犯罪事實，亦據被告乙○○於偵訊時自白不諱，復審酌被告乙○○於九十五年十
      一月二十一日偵訊時，經採其尿液檢體（編號Ａ0000
      0000），以快速免疫層析法檢驗結果呈鴉片類陽性反
      應，另囑臺灣檢驗科技股份有限公司，先以酵素免疫分析
      法進行篩檢，再以氣相層析質譜儀確認結果，亦呈可待因
      、嗎啡陽性反應，此有臺灣臺南地方法院檢察署尿液檢驗
      結果報告、臺灣檢驗科技股份有限公司濫用藥物尿液檢驗
      報告一紙在卷可稽（見同卷第二十四頁、第二十九頁），
      與被告乙○○自白互核相符，是被告乙○○此部分之施用
      毒品犯行亦堪認定。
    4.末查，被告乙○○前因施用毒品案件，有事實欄一所示之
      強制戒治紀錄，此有臺灣高等法院被告前案紀錄表一份附
      卷可稽。綜上所查，被告乙○○於前案強制戒治執行完畢
      釋放犯後，五年內再犯本施用毒品罪之犯行堪予認定，應
      依法論處。
  (二)被告甲○○竊取前揭自用小貨車之犯罪事實，業據被告甲○○於警詢及本院審理時坦承不諱，並有證人即共同被告乙○○於警詢時之證述（見永康警卷第一頁至第十頁）及偵訊時
    之結證（見偵字第八八五號卷第九頁）、證人丁○○於警詢
    時之證述（見永康警卷第二十頁至第二十四頁），並有車號
    ＨＮ─１１７５號貨車失竊個別查詢報表、電腦輸入單等證
    據在卷可稽（見永康警卷第三十五頁至第三十七頁）。復參
    酌證人即共同被告乙○○係於九十五年十月二十九日下午一
    時二十一分七秒許，騎乘車號ＰＥＶ─５１９號之重型機車
    搭載被告甲○○至臺南縣永康市○○路九四二巷六四五號前
    ，被告甲○○隨即獨自下車進入上址旁之空地內，嗣於同日
    下午一時二十一分三十五秒許，被告甲○○已駕駛上開自小
    貨車離去，此有翻拍自監視錄影光碟片之照片六張在卷可稽
    （見永康警卷第四十九頁至第五十二頁），益證被告甲○○
    確係單獨竊取上開自用小貨車無疑。綜上所查，此部份之犯
    罪事實已足認定，應依法論科。
  (三)被告乙○○、甲○○共同竊取前揭水泥攪拌機之犯罪事實，
    業據被告乙○○於警詢、偵訊及本院審理時，被告甲○○於
    警詢及本院審理時均坦承不諱，並有證人即共同被告甲○○
    於警詢之證述（見永康警卷第十一頁至第十五頁）、證人即
    共同被告乙○○於警詢時之證述（見永康警卷第一頁至第十
    頁）及偵訊時之結證（見偵字第八八五號卷第九頁）、證人
    丙○○於警詢時之證述（見永康警卷第十六頁至第十九頁）
    ，並有監視錄影光碟片二片、翻拍自前揭光碟之相片二十一
    張、現場照片三張、比對照片二組、現場勘查紀錄、測繪圖
    等證據在卷可稽（見永康警卷第四十頁至第五十三頁），是
    此部份之犯罪事實亦堪認定，應依法論科。
三、論罪科刑：
  (一)按海洛因業經列入毒品危害防制條例第二條第二項第一款所
    規定之第一級毒品，禁止非法持有、施打及吸用，毒品危害
    防制條例第二條第二項第一款定有明文。核被告乙○○所為
    ，係犯毒品危害防制條例第十條第一項之施用第一級毒品罪
    、刑法第三百二十條第一項之竊盜罪。又被告乙○○前後被
    查獲數次施用第一級毒品之犯行，應論以集合犯之包括上一
    罪，其理由如下：
    1.按修正施行後之刑法固已刪除連續犯之規定，然考之修正
      理由係因按連續犯在本質上究為一罪或數罪，學說上迭有
      爭議，一般均認為連續犯在本質上應屬數罪，僅係基於訴
      訟經濟或責任吸收原則之考量，而承認連續犯之概念論以
      一罪，然實務上之見解對於本條「同一罪名」之認定過寬
      ，對繼續犯同一罪名之罪者，均適用連續犯之規定論處，
      不無鼓勵犯罪之嫌，亦使國家刑罰權之行使發生不合理之
      現象。因此，基於連續犯原為數罪之本質及刑罰公平原則
      之考量，其修正既難以週延，爰刪除本條有關連續犯之規
      定，至連續犯之規定廢除後，對於部分習慣犯，例如竊盜
      、吸毒等犯罪，是否會因適用數罪併罰而使刑罰過重產生
      不合理之現象一節，在實務運用上應可參考德、日等國之
      經驗，委由學界及實務以補充解釋之方式，發展接續犯之
      概念，對於合乎「接續犯」或「包括的一罪」之情形，認
      為構成單一之犯罪，以限縮數罪併罰之範圍，用以解決上
      述問題。換言之，倚賴毒品成癮而反覆施用毒品之犯罪行
      為，雖屬數犯罪行為，但因其犯罪之特性，可否評價為包
      括之一罪，並非不能深究討論之。
    2.另參諸學界邇來對於刑法修正廢除連續犯之規定後所提出
      之看法，有認為「集合犯」是指立法者在系爭構成要件所
      描述、所預設之該當行為，本身就具有不斷反覆實施之特
      性，所以反覆實施行為被總括地當成或擬制為一個構成要
      件行為。基於吸毒成癮之道理，施用毒品雖然一次施用就
      已經足以該當系爭構成要件，但接連反覆數次施用毒品者
      ，應僅評價為一個施用毒品行為，且依施用毒品具有成癮
      之特性，反覆成習之施用行為才是構成要件違反之典型與
      常態，單一次之施毒行為毋寧說是例外，其性質上應列入
      構成要件行為單數之「集合犯」（參照林鈺雄著「跨連新
      舊法之施用毒品行為－兼論行為單數與集合犯、接續犯概
      念之比較」一文，刊載於臺灣本土法學雜誌九十五年七月
      第八四期第一四八頁）。有從「法的行為單數」即「構成
      要件行為單數」之概念來探討，從刑法分則構成要件之規
      定，就法律概念，將數個自然意思、活動，融合為一法律
      上概念之行為，是為一個法律、社會評價之單位而成為一
      個法的行為單數，其種類如：複行為犯、集合犯、繼續犯
      ，其中施用毒品罪即為集合犯之一例（參照張麗卿所著「
      刑法修正與案件同一性－兼論最高法院九十年度臺非字第
      一六八號判決」一文，刊載於月旦法學雜誌九十五年七月
      第一三四期第二二二頁）。有認為「集合犯」係分則立法
      時法律概念之創設，使該等行為必然可以包括複數之行為
      。依德國學說上之見解，係指諸如常業犯或習慣犯之多數
      行為，其各別行為本足以獨立成罪，但基於立法上刑事政
      策之考量，將其視為法律上之行為單一。而集合犯之複數
      行為，是建立在主觀要素之基礎上，即數個行為經由「反
      覆實施之意圖」，連結成法律上之一行為。則將施用毒品
      之行為視為集合犯，似未嘗不可（參照高金桂所著「接續
      犯與連續犯之再探討」一文，刊載於「刑事法之基礎與界
      限－洪福增教授紀念專輯」第五二○、五二一頁，九十二
      年四月）。綜上，可見多數學說見解，亦認施用毒品因具
      有成癮之特性，而將反覆施用毒品行為歸類為「集合犯」
      ，乃學說上「構成要件行為單數」態樣之一種，應論以包
      括一罪予以評價，而非單就個別施用毒品行為論以數罪併
      合處罰之。
    3.查毒品危害防制條例第二條第二項所稱之毒品，乃指具有
      成癮性、濫用性及對社會危害性之麻醉藥品與其製品及影
      響精神物質與其製品，換言之，施用該等毒品而違反同條
      例第十條之犯罪行為人，其本質上即具有成癮性、反覆性
      施用毒品之病態性犯罪行為人。又經本院參酌被告乙○○
      已有多次施用毒品之前科，此有前開臺灣高等法院被告前
      案紀錄表一件在卷可佐，足徵其對於施用毒品之主觀意志
      薄弱，且被告乙○○甫於九十二年八月二十一日因強制戒
      治執行完畢，並於九十三年七月八日因有期徒刑執行完畢
      ，旋於九十五年四月中旬某時起至同年十一月十九日下午
      八時三十分許止，即無法自拔，反覆在其住處內及其他不
      詳處所，施用第一級毒品海洛因多次，並於九十五年七月
      四日為警查獲後，竟仍於偵查中繼續施用毒品等情，顯見
      被告乙○○確有依賴毒品之成癮性而有反覆施用第一級毒
      品之習慣。是以，被告乙○○多次施用第一級毒品海洛因
      之犯行，應予評價為「集合犯」之包括一罪。
  (二)核被告甲○○所為，竊取自小貨車部分係犯刑法第三百二十
    條第一項之竊盜罪。被告乙○○、甲○○就前揭竊取水泥攪
    拌機之犯行，有犯意聯絡、行為分擔，均為共同正犯。又被
    告乙○○所犯施用第一級毒品罪及共同竊盜罪間、被告甲○○所犯竊盜罪及共同竊盜罪間，其犯意個別，犯罪行為互殊
    ，均應予分論併罰之。
  (三)再查，被告乙○○於九十五年七月四日為警查獲時起至同年
    十一月十九日下午八時三十分許止，施用第一級毒品海洛因
    之犯行雖未據公訴人於起訴書論列，然該部分之犯行核與檢
    察官於起訴書已敘明之部分有集合犯包括一罪之關係，應為
    起訴效力所及，本院自當一併審究，附此敘明。
  (四)又被告乙○○、甲○○分別有前開犯罪事實欄一、二所載之
    前科紀錄，此有臺灣高等法院被告前案紀錄表各一份在卷可
    稽，渠於有期徒刑執行完畢後五年內，以故意再犯本件有期
    徒刑以上之罪，均為累犯，應依累犯之規定，加重其刑。
  (五)爰審酌被告乙○○有犯罪事實欄所示之前科紀錄，顯現其素
    行不佳、其經過強制戒治後，仍不知戒除毒品惡習，抗拒毒
    品之意志力薄弱、施用毒品之時間及次數、殘害自己之身心
    健康之結果、極易因吸毒而誘致犯他罪，危害他人法益及社
    會秩序、及犯後坦承犯行，態度良好等一切情狀，又審酌被
    告乙○○、甲○○之素行、渠犯罪之動機、目的、徒手竊取
    行為他人財物，影響社會治安所生危害之程度，及被告二人
    犯後均坦承犯行，態度良好等一切情狀，分別量處如主文所
    示之刑，並定其應執行之刑，以示懲儆。
據上論斷，應依刑事訴訟法第二百九十九條第一項前段，毒品危
害防制條例第十條第一項，刑法第十一條前段、第二十八條、第
三百二十條第一項、第四十七條、第五十一條第五款，刑法施行
法第一條之一，判決如主文。
本案經檢察官莊玲如到庭執行職務。
中　　華　　民　　國　　96　　年　　4 　　月　　3 　　日
      　　　　　　刑事第二庭  審判長法　官　蘇義洲
                              法        官  徐文瑞
                            　法        官  洪士傑
以上正本證明與原本無異。
如不服本判決，應於判決送達後十日內，向本院提出上訴狀。
      　　　　　　　　　　　  　    書記官　張宜柔
中　　華　　民　　國　　96　　年　　4 　　月　　3 　　日
附錄法條：
毒品危害防制條例第10條
施用第一級毒品者，處六月以上五年以下有期徒刑。
施用第二級毒品者，處三年以下有期徒刑。
中華民國刑法第320條
意圖為自己或第三人不法之所有，而竊取他人之動產者，為竊盜
罪，處5年以下有期徒刑、拘役或500元以下罰金。
意圖為自己或第三人不法之利益，而竊佔他人之不動產者，依前
項之規定處斷。
前二項之未遂犯罰之。
